臺灣板橋地方法院刑事裁定　　　　　　　96年度聲字第3354號
異　議　人
即受 刑 人　甲○○
上列異議人即受刑人因公共危險案件（本院九十五年度交簡字第
九七八號），對於臺灣板橋地方法院檢察署檢察官之執行指揮命
令（九十六年度執聲他字第三三四四號、九十六年度聲執他字第
三三五八號）聲明異議，本院裁定如下：
    主  文
異議駁回。
    理  由
一、聲明異議意旨略以：受刑人甲○○因公共危險案件，經本院
    以九十五年度交簡字第九七八號判決判處有期徒刑六月，如
    易科罰金以銀元三百元即新臺幣九百元折算一日確定在案，
    於九十六年九月二十七日入監服刑。受刑人尚有年邁雙親且
    健康狀況不佳、弟妹則待業中，且入監服刑前任職於建設公
    司頗受倚重，因此受刑人以家庭經濟陷入困境及急需返回工
    作崗位處理業務為由，二次聲請易科罰金，卻未獲准。又受
    刑人固為通緝到案，然此乃因受刑人戶籍地與住居地不同地
    址而未接獲檢察署之開庭通知、判決書等所導致，受刑人在
    前揭公共危險（即九十五年度交簡字第九七八號公共危險案
    ）犯罪行為後在監服刑近二月，已深深體會到失去自由之痛
    苦而得到教訓並深切悔悟，當無再犯之虞。為此對本件檢察
    官所為不得易科罰金之處分聲明不服云云。
二、按「犯最重本刑為五年以下有期徒刑以下之刑之罪，而受六
    個月以下有期徒刑或拘役之宣告，因身體、教育、職業、家
    庭之關係或其他正當事由，執行顯有困難者，得以（銀元）
    一元以上三元以下折算一日，易科罰金。但確因不執行所宣
    告之刑，難收矯正之效，或難以維持法秩序者，不在此限」
    ，民國九十五年七月一日修正施行前之刑法第四十一條第一
    項定有明文。從而有期徒刑或拘役得易科罰金之案件，法院
    所諭知者，僅係易科罰金之折算標準而已，至於是否准予易
    科罰金，乃賦予執行檢察官有視個案具體情形依前開法律規
    定裁量之權能，亦即執行檢察官得考量受刑人之身體、教育
    、職業或家庭關係等因素，並審酌其如不接受有期徒刑或拘
    役之執行，是否難達科刑之目的、收矯正之成效或維持法秩
    序等等，以作為其裁量是否准予易科罰金之憑據，非謂受刑
    人一有身體、教育、職業、家庭等事由，或暫時無法執行，
    執行檢察官即必然應准予易科罰金。
三、經查：
  (一)本件受刑人甲○○係因公共危險案件，經本院於九十五年八
    月十日以九十五年度交簡字第九七八號判處有期徒刑六月，
    如易科罰金以銀元三百元即新臺幣九百元折算一日，並於九
    十五年十月二日確定在案，嗣受刑人於九十六年九月二十七
    日通緝到案並入監執行，此有臺灣高等法院被告前案紀錄表
    一份在卷可按，並經本院依職權調閱臺灣板橋地方法院檢察
    署九十六年度執緝字第二０二六號執行案卷查核無訛。又受
    刑人之所以聲請易科罰金而未獲准許，乃係因執行檢察官認
    為：被告有多次違背安全駕駛致交通危險罪，若非執行此所
    宣告之徒刑，實不足以收預防、矯正之效，並維持法律秩序
    ，故受刑人所為聲請核與刑法第四十一條之規定有所未合，
    爰不准受刑人易科罰金，乃於九十六年十月三十一日以九十
    六年度執聲他字第三三四四號、九十六年度聲執他字第三三
    五八號命令駁回受刑人易科罰金之聲請。
  (二)異議人就執行檢察官前揭處分提出本件聲明異議，且執前揭
    情詞為由，聲請准予易科罰金云云。惟查：
    1.關於家庭部分：聲明異議人主張其需扶養年邁雙親及無業
      弟妹，然查受刑人現年四十三歲，其父親陸鑫齋七十五歲
      （二十一年二月十八日生）、母親高燕容六十五歲（三十
      年十二月三十日生），有九十六年度執聲他字第三三四四
      號卷附件一在卷可稽。衡情應可自理基本生活，且受刑人
      被判處有期徒刑六月，已入監服刑二月，剩餘有期徒刑四
      月，如易科罰金以銀元三百元（即新臺幣九百元）折算一
      日，其易科罰金數額將達新臺幣十萬八千元，受刑人既有
      繳納該易科罰金金額之資力，其所服者又係短期自由刑，
      則於其服刑期間自可用該款項安家，可見本件受刑人入監
      服刑，對其家庭經濟影響並非鉅大。
    2.關於職業部分：按所謂「因職業之關係，執行顯有困難者
      」，係指其人具有專精特長，倘經入監執行，勢將影響該
      機關業務之運作者而言，所重者乃其不可替代性。查本件
      縱認受刑人於九十六年十月二十三日九十六年度執聲他字
      第三三四四號附件三所提之在職證明書為真，惟受刑人之
      職業亦僅於良笙有限公司擔任業務及採發工作，辦理簽約
      及客戶聯絡，衡諸常情，此工作內容並非不可替代，難認
      受刑人於此期間內，有何因職業因素而致執行顯有困難之
      情事。
    3.關於若不執行所宣告之刑，難收矯正之效，或難以維持法
      秩序部分：受刑人前因公共危險案件，經臺灣臺北地方法
      院於九十年八月二十四日以九十年度店交簡字第六八五號
      判決判處受刑人罰金二萬五千元確定，於九十年十月十九
      日罰金一次繳清執行完畢；因同上犯行，經本院於九十二
      年四月二十五日以九十二年度交簡字第一０四號判決判處
      拘役五十日確定，於九十二年十二月九日易科罰金執行完
      畢；因同上犯行，經臺灣臺北地方法院於九十五年五月二
      十二日以九十五年度北交簡字第四九五號判決判處有期徒
      刑五月，於九十六年十月九日易科罰金執行完畢。詎受刑
      人不思悔改，於九十五年六月二十六日再為本件公共危險
      犯行，經本院於九十五年八月十日以九十五年度交簡字第
      九七八號判處有期徒刑六月，並於九十五年十月二日確定
      在案，此有臺灣高等法院被告前案紀錄表一份在卷可按。
      觀諸受刑人上述公共危險之前案資料，可知受刑人於為本
      件公共危險犯行之前，已有三次因公共危險犯行經法院判
      處罪刑在案之紀錄，受刑人理應知所警惕，痛下決心不再
      醉態駕車為是，詎受刑人復於前案執行完畢或判決確定未
      久即再為本件第四次醉態駕車，其不知悔改，視法令於無
      物之心態昭然若揭，倘如執行檢察官仍准予易科罰金，非
      但難收矯正之效，亦難以維持法秩序，至為灼然。
四、綜上所述，受刑人既不符合因職業、家庭等之關係或其他正
    當事由而執行顯有困難之要件，又有前述倘不執行所宣告之
    刑，則難收矯正之效及難以維持法秩序之情形，揆諸首開法
    條規定及說明，臺灣板橋地方法院檢察署檢察官所為駁回受
    刑人易科罰金之聲請，即無不當。受刑人以檢察官執行指揮
    之命令不當，聲明異議，為無理由，應予駁回。
五、依刑事訴訟法第四百八十六條，裁定如主文。
中　　華　　民　　國　　96　　年　　11　　月　　29　　日
                  刑事第八庭  法  官  潘翠雪
上列正本證明與原本無異。
如不服本裁定，應於裁定送達後五日內敘明抗告理由，向本院提
出抗告狀。
                              書記官  江文彬
中　　華　　民　　國　　96　　年　　11　　月　　29　　日
